最高法院刑事判決　　　　　　　　一○○年度台非字第七一號
上　訴　人　最高法院檢察署檢察總長
被　　　告　徐光輝
上列上訴人因被告竊盜案件，對於台灣苗栗地方法院中華民國九
十九年六月二十八日第一審確定協商判決（宣示判決筆錄）（九
十九年度易字第五四九號，起訴案號：台灣苗栗地方法院檢察署
九十九年度偵字第二七三六、二八四四號），認為違法，提起非
常上訴，本院判決如下：
    主  文
原判決撤銷。
徐光輝犯攜帶兇器竊盜罪，處有期徒刑拾月；又犯攜帶兇器竊盜
罪，處有期徒刑壹年貳月，扣案手電筒、固定鉗、咬鉗、美工刀
、噴燈各一支，及手套二只均沒收。應執行有期徒刑壹年拾月，
扣案手電筒、固定鉗、咬鉗、美工刀、噴燈各一支，及手套二只
均沒收。
    理  由
非常上訴理由稱：「一、按判決不適用法則或適用不當者，為違
背法令；依法應於審判期日調查之證據未予調查者，其判決當然
違背法令，刑事訴訟法第三百七十八條、第三百七十九條第十款
分別定有明文。又刑法上所謂累犯，係以受徒刑之執行完畢或一
部之執行而赦免後，五年以內故意再犯有期徒刑以上之罪為要件
。是被告前曾否受有期徒刑之執行完畢或曾否受赦免，乃能否適
用刑法第四十七條第一項論以累犯之前提事實，法院應依職權調
查明白，以為能否適用刑法第四十七條第一項之依據，該前提事
實自有調查之必要性。如未調查明白，被告前受有期徒刑之執行
又未執行完畢，乃竟論以累犯，即屬應於審判期日調查之證據而
未予調查，其判決當然為違背法令。又所謂『執行完畢』，其在
監獄執行期滿者，固不待言。惟在執行有期徒刑假釋，所餘刑期
內未經撤銷假釋者，其未執行之刑，以已執行論，刑法第七十九
條第一項前段定有明文，則倘在執行有期徒刑假釋中經撤銷假釋
者，即不能認其所宣告之有期徒刑已經執行完畢，乃屬當然。二
、經查，被告徐光輝因偽造貨幣案件，經台灣苗栗地方法院判處
有期徒刑三年六月確定，自九十二年十二月二十一日起算接續執
行，執行完畢日期為九十六年六月二十日。嗣因竊盜案件，經台
灣高等法院台中分院九十一年度上易字第八二五號判決確定，應
執行有期徒刑四年，自九十六年六月二十一日起算接續執行，執
行完畢日期為一００年六月二十日。嗣換發指揮書，應執行有期
徒刑七年二月，刑期起算日期為九十二年十月二十四日，執行完
畢日期為九十九年十二月二十三日。嗣於九十七年十一月二十一
日因縮短刑期假釋出監，縮刑期滿日期為九十九年九月十二日，
有全國刑案資料查註表附卷可按（九十九年度偵字第二八四四號
卷第四至五頁）。嗣被告復於假釋交付保護管束中之九十九年四
月二十二日及同年五月九日犯竊盜罪，經法院判處罪刑確定，應
執行有期徒刑二年，經法務部於九十九年八月五日撤銷假釋，執
行殘刑一年九月二十二日，自九十九年八月十九日起算，執行完
畢日期為一０一年六月九日，並自一０一年六月十日起接續執行
前開所犯竊盜罪應執行有期徒刑二年，執行完畢日期為一０三年
四月十二日，有全國刑案資料查註表、法務部九十九年八月五日
法矯決字第０九九九０三四七二三號撤銷受保護管束人假釋處分
書、台灣苗栗地方法院檢察署九十九年八月二十七日九十九年執
丙字第二一九０號檢察官執行指揮書影本可稽。因此，被告徐光
輝因偽造貨幣案件，經台灣苗栗地方法院判處有期徒刑三年六月
，自九十二年十二月二十一日起算接續執行，迄未執行完畢，本
件檢察官起訴時以被告所犯前揭偽造貨幣罪所判處有期徒刑三年
六月業於九十六年六月二十日執行完畢，原審未察，對本件竊盜
犯行遽以累犯論罪科刑，自有適用法則不當之違背法令情形。三
、案經確定，且不利於被告，爰依刑事訴訟法第四百四十一條、
第四百四十三條提起非常上訴，以資糾正。」等語。
本院按：協商判決，得僅由書記官將主文、犯罪事實要旨及處罰
條文記載於宣示判決筆錄，以代判決書，與判決同其效力，如確
定後，發現該案件之審判係違背法令者，自得對之提起非常上訴
。又受徒刑之執行完畢，或一部之執行而赦免後，五年以內故意
再犯有期徒刑以上之罪者，始構成累犯，加重本刑至二分之一，
刑法第四十七條第一項規定甚明。所謂執行完畢，其在監執行期
滿者，固不待言；如係經假釋出獄者，須在無期徒刑假釋後滿二
十年，或在有期徒刑所餘刑期內未經撤銷假釋者，其未執行之刑
，始得以已執行論，此觀刑法第七十九條第一項前段之規定亦明
。本件被告徐光輝前因偽造貨幣案件，經台灣苗栗地方法院判處
有期徒刑三年六月確定，其執行完畢日期原為九十六年六月二十
日，嗣又因竊盜案件，經台灣高等法院台中分院以九十一年度上
易字第八二五號刑事判決，判處應執行有期徒刑四年確定，並經
台灣高等法院台中分院以九十二年度聲字第六一二號刑事裁定，
就上開二罪定應執行刑為有期徒刑七年二月，自九十二年十月二
十四日開始執行，執行完畢日期為九十九年十二月二十三日。嗣
於九十七年十一月二十一日，因縮短刑期而假釋出監，縮刑期滿
日期為九十九年九月十二日。被告嗣於假釋交付保護管束中之九
十九年四月二十二日及同年五月九日，因再犯竊盜罪經法院判決
犯攜帶兇器竊盜罪，累犯，處有期徒刑一年；又犯攜帶兇器竊盜
罪，累犯，處有期徒刑壹年肆月，扣案手電筒、固定鉗、咬鉗、
美工刀、噴燈各一支，及手套二只均沒收。主刑部分並定應執行
有期徒刑二年確定，經法務部於九十九年八月五日撤銷假釋，應
執行殘刑一年九月又二十二日，自九十九年八月十九日開始執行
，執行完畢日期為一０一年六月九日，並自一０一年六月十日起
，接續執行因再犯竊盜罪經法院判處應執行之有期徒刑二年，其
執行完畢日期為一０三年四月十二日，有被告全國刑案資料查註
表、台灣高等法院台中分院九十二年度聲字第六一二號刑事裁定
影本、台灣高等法院台中分院九十七年度聲字第一九三七號刑事
裁定、法務部九十九年八月五日法矯決字第０九九九０三四七二
三號撤銷受保護管束人假釋處分書、台灣苗栗地方法院檢察署九
十九年八月二十七日九十九年執丙字第二一九０號檢察官執行指
揮書影本附卷可按。是被告於九十九年四月二十二日及同年五月
九日，再犯本件攜帶兇器竊盜罪（二罪），揆諸上開說明，核與
累犯要件不符。乃原判決疏未細察，遽依累犯論處，自有應於審
判期日調查之證據未予調查及判決適用法則不當之違背法令。案
經確定，且於被告不利，非常上訴意旨執以指摘，洵有理由。應
由本院將原判決撤銷，另行判決及定其應執行之刑如主文第二項
所示，以資糾正。
據上論結，應依刑事訴訟法第四百四十七條第一項第一款，刑法
第三百二十一條第一項第三款、第三十八條第一項第二款、第五
十一條第五項，判決如主文。
中    華    民    國  一○○  年    三    月  三十一  日
                      最高法院刑事第一庭
                          審判長法官  董  明  霈  
                                法官  張  清  埤  
                                法官  張  祺  祥  
                                法官  陳  國  文  
                                法官  宋  明  中  
本件正本證明與原本無異
                                      書  記  官  
中    華    民    國  一○○  年    四    月   十三   日
                                                      Ｅ


附錄論罪科刑法條
刑法第三百二十一條第一項第三款
犯竊盜罪而有左列情形之一者，處六月以上、五年以下有期徒刑
：
三、攜帶兇器而犯之者。